最　高　行　政　法　院　判　決　　　　　　　　　　九十三年度判字第七九○號
　　上　訴　人　甲　○
　　被 上訴 人　雲林縣政府
　　代　表　人　乙○○
　　參　加　人　丙　○
　　　　　　　　丁○○
　　　　　　　　黃墩
右當事人間因地籍圖事件，上訴人對於中華民國九十二年二月二十五日高雄高等行政
法院九十一年度訴字第四八七號判決，提起上訴，本院判決如左：
　　主  文
上訴駁回。
上訴審訴訟費用由上訴人負擔。
　　理  由
一、本件上訴人主張：（一）上訴人所有坐落雲林縣土庫鎮○○段一五八之一六地號
    土地，於民國七十二年參加雲林縣土庫鎮秀潭區農地重劃，重劃後改為新興段七
    ○一地號，面積變更為○．一一九○公頃，減少○．○○六九公頃，本件上訴人
    所領收補償金額新臺幣一七、九四○元，亦與減少之面積應得之金額不符，不能
    認此次驟減為合法；且依地籍調查表內所載指界位置與現行占有狀態相符而與差
    額面積有異，故不能以此驟認面積縮減合法。（二）上訴人對本件土地重劃，就
    土地重測及土地界址部分並無爭議，而係認土地測量有誤。（三）系爭土地之水
    泥牆占用七○三地號部分土地，顯屬地籍圖錯誤所致，亦有證人黃友、李陳數蓮
    、丁海堂、謝通等出具證明書，足證該水泥牆於七十二年農地重劃時已存在，並
    非如被上訴人所言之後修築，因此上訴人要求更正，於法有據。原判決率認上訴
    人請求無據，顯屬違法。（四）被上訴人以其尋獲之土地地籍調查表所載，上訴
    人所有重劃前一五八之一六地號土地與一五八之一七地號土地界址，係以水泥樁
    點及木樁點為標界，並無設有水泥板圍牆之記載云云，然此與事實不符，且水泥
    樁並無實物，應以水泥牆為界址，始為正確，原判決不採此主張，有違證據採認
    原則，為此求為廢棄原判決。
二、本件被上訴人於本審未為答辯。
三、原審斟酌全辯論意旨及調查證據之結果，以：本件上訴人所有坐落雲林縣土庫鎮
    ○○段一五八之一六地號土地，於七十二年參加雲林縣土庫鎮秀潭區農地重劃，
    因該地位於村莊內，屬原位置分配區，重劃時按原位置分配，地號因重劃改為新
    興段七○一地號；嗣上訴人因相鄰同段七○三地號土地所有權人丙○申請界址鑑
    定測量，發現上訴人所有七○一地號土地上之水泥板圍牆占用七○三地號部分土
    地，上訴人即認該占用情事之發生係因重劃錯誤所致，於八十九年三月二十五日
    起多次向被上訴人陳情更正地籍圖冊，經被上訴人查處結果於八十九年八月十一
    日以府地劃字第八九○○○七一四○二號函復：「查本案土地係屬秀潭農地重劃
    區內，因該區辦理重劃時間已甚久遠，其重劃地籍圖調查表已無可考，故無法發
    給台端。又本案土地亦經重劃公告確定，當時台端並無異議，且領取面積差額地
    價完竣，今再要求更正有關地籍圖，依法無據，歉難照辦。」上訴人不服，提起
    訴願，經內政部訴願決定予以撤銷，著由被上訴人另為適法處分；被上訴人重核
    結果，仍否准上訴人之申請。查上訴人所有之系爭土地參加被上訴人辦理之雲林
    縣土庫鎮秀潭農地重劃前編為土庫鎮○○段一五八之一六地號，面積○‧一二五
    九公頃，重劃前被上訴人業已依規定進行地籍調查，並依調查結果為測量。又被
    上訴人係於七十一年八月十三日進行調查指界，系爭土地經上訴人指界結果，上
    訴人所有土地西側，亦即與同段一五八之十九、一五八之二十、一五八之二一地
    號土地之界線係以圍牆為界址，其餘部分即上訴人所有土地與同段一五八之一七
    地號土地、與同段一五八之十地號土地、與一五八之一五地號土地間並無水泥牆
    之記載。被上訴人乃依此調查結果進行測量並分配，上訴人土地按原位置分配，
    重劃後地號改編為新興段七○一地號，面積因地籍整理結果變更為○．一一九○
    公頃，減少○．○○六九公頃，被上訴人即依重劃當時評定地價補償上訴人一七
    、九四○元，該筆補償款業經上訴人於七十三年七月十日領訖在案等情，亦有應
    領清冊附於原處分卷可佐，足見上訴人於本案土地重劃，就被上訴人進行之土地
    測量及土地界址指界部分並無爭議。是上開土地重劃，上訴人對重劃結果並無異
    議而告確定，依農地重劃條例第二十一條規定，重劃後分配與上訴人之土地，自
    分配結果確定之日起，視為其原有土地。上訴人於重劃確定後，因相鄰同段七○
    三地號土地所有權人丙○申請界址鑑定測量，發現上訴人所有七○一地號土地之
    水泥板圍牆占用七○三地號部分土地，主張係地籍圖測量錯誤，進而申請更正地
    籍圖，顯不足採。況上訴人並無法舉證證明被上訴人有何因技術引起之測量錯誤
    ，亦即被上訴人有何因觀測、量距、整理原圖或計算面積等錯誤所致，並有原始
    資料可稽者之情形。縱上訴人與原審參加人間關於土地界址有所爭議，亦應向普
    通法院提起確認界址訴訟，非得逕行申請更正地籍圖，因而駁回上訴人在原審之
    訴。
四、本院按：「複丈如發現原測量或抄錄錯誤時，應報經直轄市或縣（市）主管機關
    核准後，始得更正有關地籍圖冊。」「前項所稱原測量錯誤，係指原測量成果與
    實地有不一致情形，且權利關係人對土地界址並無爭議者而言；所稱抄錄錯誤係
    指錯誤因複丈人員記載之疏忽所引起，並有資料可資核對者而言。」地籍測量實
    施規則第二百三十二條第一項、第二項分別定有明文。由前開規定可知，原測量
    成果與實地有不一致情形，苟權利關係人對土地界址仍有爭議，仍非可逕行更正
    有關地籍圖冊。經查：本件上訴人請求更正地籍圖冊，無非係以系爭土地之原測
    量錯誤為理由，惟系爭土地之鄰地即坐落同段七○三地號土地之所有人丙○，對
    系爭土地之所有權仍有爭執，此由丙○於原審已為被上訴人之利益參加訴訟，並
    與上訴人為相異之主張即明，揆之前開規定及說明，上訴人請求更正地籍圖，尚
    非法之所許。原審駁回上訴人於原審之訴，其所持之理由雖非全然相同，惟其結
    論則無二致。上訴意旨以前開各詞指摘原判決違誤，求為廢棄，尚非有理由，應
    予駁回。
據上論結，本件上訴為無理由，爰依行政訴訟法第二百五十五條第一項、第九十八條
第三項前段，判決如主文。
中　　華　　民　　國　　九十三　　　年　　　六　　　　月　　二十三　　　日
                    最 高 行 政 法 院  第 二 庭
                                審 判 長 法  官　　　葉　振　權
                                         法  官      姜　仁　脩
                                         法  官　　　劉　鑫　楨
                                         法  官　　　吳　明　鴻
                                         法  官　　　梁　松　雄
右  正  本  證  明  與  原  本  無  異
　　　　　　　　　　　　　　　　　　　　 法院書記官　阮　桂　芬
中　　華　　民　　國　　九十三　　　年　　　六　　　　月　　二十四　　　日
